臺灣基隆地方法院民事裁定　　　　　98年度執消債更字第84號
聲　請　人
即債務人　　陳淑芬
債　權　人　台灣土地銀行股份有限公司
法定代理人　蘇樂明
代　理　人　陳此福
債　權　人　國泰世華商業銀行股份有限公司
法定代理人　汪國華
代　理　人　劉士銘
債　權　人　兆豐國際商業銀行股份有限公司
法定代理人　蔡友才
代　理　人　張敏麒
債　權　人　澳商澳盛銀行集團股份有限公司台北分公司
法定代理人　經天瑞
債　權　人　渣打國際商業銀行股份有限公司
法定代理人　曾璟璇
債　權　人　豐（台灣）商業銀行股份有限公司
法定代理人　李鐘培
債　權　人　臺灣新光商業銀行股份有限公司
法定代理人　李增昌
代　理　人　蔡鴻儒
債　權　人　聯邦商業銀行股份有限公司
法定代理人　李憲章
代　理　人　陳鈺婷
債　權　人　花旗（台灣）商業銀行股份有限公司
法定代理人　管國霖
債　權　人　元大商業銀行股份有限公司
法定代理人　顏慶章
代　理　人　沈明芬
債　權　人　萬泰商業銀行股份有限公司
法定代理人　盧正昕
代　理　人　莊政文
債　權　人　台新國際商業銀行股份有限公司
法定代理人　蔡榮棟
債　權　人　日盛國際商業銀行股份有限公司
法定代理人　楊智光
債　權　人　安泰商業銀行股份有限公司
法定代理人　齊百邁
債　權　人　中國信託商業銀行股份有限公司
法定代理人　辜濂松
債　權　人　永豐商業銀行股份有限公司
法定代理人　邱正雄
代　理　人　張簡旭文
債　權　人　遠東國際商業銀行股份有限公司
法定代理人　洪信德
債　權　人　行政院勞工保險局
法定代理人　陳益民
代　理　人　陳此福
上列當事人聲請消費者債務清理更生事件，本院裁定如下：
    主  文
債務人所提如附表一所示之更生方案應予認可，並自本裁定確定
之次月起，於每月30日前向各債權人為給付。
債務人在未依更生條件全部履行完畢前，其生活程度應受如附表
二所示之限制。
    理  由
一、按債務人有薪資、執行業務所得或其他固定收入，法院認更
    生方案之條件公允者，得不經債權人會議可決，逕依債務人
    之聲請或依職權以裁定認可更生方案；法院為認可之裁定時
    ，因更生方案履行之必要，對於債務人在未依更生條件全部
    履行完畢前之生活程度，得為相當之限制，消費者債務清理
    條例第64條第1項、第62條第2項（下稱本條例）分別定有明
    文。
二、經查，本件債務人聲請更生，前經本院以97年度消債更字第
    106號民事裁定開始更生程序在案，有上開裁定一份在卷可
    參。債務人於(一)99年5月4日所提出之更生方案，願以每1個
    月為1期，第1期至第36期每期清償新台幣（下同）9,000元
    ，第37期至第96期每期清償12,000元，共計清償96期（即8
    年），另加計給付已扣存於台北地方法院97年度執亥字第
    112109號內之70,000元，清償總金額為1,114,000元，清償
    成數為25.91%。於(二)100年5月2日所提出之更生方案，願以
    每1 個月為1期，每期清償16,000元，共計清償96期（即8年
    ），另加給付已扣存於台北地方法院之136,592元、及富邦
    人壽之保單解約金40,969元，清償總金額為1,713,561元，
    清償成數為39.9%。分別經本院依本條例第60條規定函請各
    債權人為書面表決，均因無法得到已申報無擔保及無優先權
    債權人過半數同意而未能可決。惟，經查債務人所提(二)之更
    生方案，嗣於100年7月4日庭詢時再補充、修正為：願以每1
    個月為1期，第1期至第48期，每期清償16,000元，第49期至
    第96期，每期清償18,000元，共計清償96期（即8年），另
    於第1期加計已扣存於台北地方法院之薪資款136,592元，第
    3期加計給付富邦人壽之保單解約金81,323元，清償總金額
    為1,849,915元，清償成數為43.09%，併同意再增列「加速
    條款」。經本院斟酌下述情事，認其更生方案核屬公允、適
    當、可行：
    (一)債務人現任職於保險、生前契約業務人員，每月薪資收入
      暨殘障津貼平均約有22,905元，此有卷附之富邦人壽保險
      股份有限公司98年度各類所得扣繳暨免扣繳憑單（給付總
      額229,733元）（參卷三第106頁）、99年度各類所得扣繳
      暨免扣繳憑單（給付總額131,787元）（參卷四中）、及
      富邦產物保險股份有限公司99年度各類所得扣繳暨免扣繳
      憑單（給付總額6,745元）（參卷四中）、及龍巖人本服
      務股份有限公司98年度各類所得扣繳暨免扣繳憑單（給付
      總額86,040元）（參卷三第105頁）、99年度各類所得扣
      繳暨免扣繳憑單（給付總額107,122元）（參卷四中）等
      各影本可證，堪認債務人確有固定收入，足以履行更生方
      案。
    (二)又債務人為展現其履行更生方案之誠意，盡最大能力清償
      債務，以達早日重建復甦其經濟生活之機會，經斟酌債權
      人否決原更生方案之意見後，並考量其自身之健康狀況，
      故每月之除其生活必要支出費用外，提出最大限度之還款
      方案，即上開之更生方案(二)暨其後於100年7月14日所同意
      之補充、修正條款所示，雖以目前債務人之每月平均薪資
      收入為計算之基準，經扣除債務人日後更生方案履行期間
      內每期應償還債權人之金額16,000元、18,000元，核該債
      務人上開所預留約7,000元供債務人自身包含房屋住屋費
      用、膳食、交通、醫療、水電瓦斯、其他生活雜支及扶養
      費等各項每月必要生活支出費用，雖略低於債務人所住居
      之臺灣省基隆市，依內政部社會司所公佈之100年度每人
      每月最低生活費10,244元之標準所計算之數額。然本院審
      認債務人已於93年離婚，且其二名子女皆已成年，有債務
      人所提出之戶籍謄本二份在卷可憑。另債務人亦已逾50歲
      ，其關於生活必要之支出，勢必減少。且基於債務人所從
      事職業性質具有高度發展性，而債務人既願設定標準積極
      盡其所能提高還款額度，則其履行該更生方案之誠意及其
      所提更生方案內容已盡其最大努力來減少生活支出，勇於
      面對債務問題及盡其所能積極清償債務，相較於任由債務
      無限擴大之人，應給予其經濟生活重建之機會，該更生方
      案實屬公允、適當、可行。
三、又查：
    (一)依96年、97年稅務電子閘門財產所得調件明細表（參卷三
      第42-42頁）、98年稅務電子閘門財產所得調件明細表（
      參卷四）所示，債務人名下雖有新北市○○區○○段八連
      溪頭小段160-28地號，持分410000分之2，土地乙筆。惟
      查，該筆持分土地乃債務人基於從事生前契約業務人員時
      ，於業務上之需求所購買之龍巖塔位，嗣發現業務不如預
      期，無力繳納後續款項，已轉由第三人徐三雄續繳，此有
      債務人讓渡書影本乙份附卷可稽（參卷四前），並有本院
      100年4月20日庭詢債務人：「（問：靈骨塔買多少錢？如
      何支付？）總價110萬元，我是分期付款的。我只有付頭
      期款11萬元。後來我就轉出去給徐三雄先生了，我沒有拿
      任何錢回來，因為11萬也是向他借的錢，第二期以後的每
      期16,500元都是由徐三雄所支付，所以靈骨塔已經不是我
      的，我與徐三雄是朋友的關係。」之證詞可證，堪信此筆
      形式上之資產確為業務上之需求，且實際上已非債務人之
      資產，故應無列入更生方案之可能及實益。況，另依土地
      謄本所載，此筆靈骨塔為山坡地保育區墳墓用地，債務人
      因持份僅為410000分之2，其公告土地現值僅為776元（參
      卷四前），所值菲薄，無納入更生方案之實益。（本院民
      事執行實務上似仍無拍賣成立案例足參。）
    (二)債務人上開更生方案(二)暨修正版，業將富邦人壽保單解約
      金納入更生方案中，益增該更生方案之公允性。此有本院
      100年1月25日法務部高額壽險資訊連結作業（參卷四前）
      、暨富邦人壽保險股份有限公司100年3月18日富壽諮詢字
      第1000000573號函覆文、同年月24日同字第1000000608號
      函覆文（參卷四中）在卷可佐。
    (三)再依96年、97年稅務電子閘門財產所得調件明細表（參卷
      三第75-78頁）所示，債務人前夫賴惠成雖有：(1)新北市
      汐止區○○○段溪洲寮小段41地號暨其上建物新北市○○
      區○○路160巷49號10樓房屋乙棟。(2)新北市○○區○○
      段西勢湖小段210-60地號暨其上建物新北市金山區西勢湖
      18-5號地下一層之靈骨塔乙座。惟，經本院100年4月20日
      庭詢債務人時，其稱：「（問：你前夫在汐止和金山的地
      區的房地是如何取得？）債務人：我知道汐止是分期付款
      的，而金山也是靈骨塔位，裡面放置他爸爸的骨灰罐。」
      、「（問：你前夫這兩筆不動產之取得是否與你有關係？
      ）債務人：金山是他家人所購的，而汐止的房地是我們還
      有婚姻關係時買的，而離婚協議書時就有說房子歸他所有
      。」。故上述靈骨塔固無論；而債務人前夫賴惠成所有之
      新北市汐止區房地，或有可能為剩餘財產分配請求權之標
      的，然經本院細核債務人庭提之93年2月17日之離婚協議
      書影本（參卷四中），其內容確有如債務人所述之記載，
      而債務人早於98年1月15日裁准更生前之93年2月既已離婚
      ，似應無不當拋棄權利之虞，加以亦已逾民法第1030條之
      1規定之2年，或5年請求權時效。綜上所述，債務人上開
      情節尚無致使本件更生方案有陷於不公允處。
    (四)次查，債務人之長女賴奎宇已滿26歲並無任何資產，此有
      賴奎宇97年稅務電子閘門財產所得調件明細表所示（參卷
      三第74頁），可資參照。雖其有富邦人壽之保單，惟長女
      既已成年，其財產當然應與債務人分離以觀（參本院100
      年2月25日法務部高額壽險資訊連結作業（見卷四前）、
      及富邦人壽保險股份有限公司100年3月24日富壽諮詢字第
      1000000608號函覆文（參卷四中））。而次女賴薏安雖剛
      逾20歲，但亦查無任何資產及商業保險，則債務人所提更
      生方案或有失公允處之疑慮應可滌除（參賴薏安97年稅務
      電子閘門財產所得調件明細表（見卷三第81-85頁）、本
      院100年2月25日法務部高額壽險資訊連結作業（見卷四前
      ））。
    (五)債務人聲請前二年間可處分所得為575,489元，扣除必要
      生活費用340,284元，為235,205元，低於無擔保及無優先
      權債權人受償總額1,849,915元。參諸債務人聲請更生時
      ，除薪資收入外，已別無其他可值得供換價之財產等情，
      無擔保及無優先權債權人之受償金額不致過低。是債務人
      之更生方案對於本條例第64條第2項第4款之可處分所得基
      準亦無違背。
    (六)債務人無違反本條例第63條第1項各款之事由存在。
    綜上，債務人上開更生方案並無本條例第64條第2項所定不
    應認可之消極事由存在。
四、本件更生方案經送債權人表決後，債權人未予可決之理由略
    以：債務人平均月收入銳減，應以債務人96年、97年之平均
    月收入4萬元認列。惟查，更生方案之提出本既應以債務人
    現在及將來之償還能力為基準，債權人等此部分之質疑尚屬
    無理由。況另查，債務人確因罹患躁鬱症等疾病，健康不佳
    ，致其職務由業務襄理降職至業務專員，且每月平均收入也
    由月薪4萬元驟降為2萬元，此有債務人提出之96年7月31日
    重大傷病證明卡影本、97年7月15日馬偕紀念醫院「雙極性
    情感疾病、環境適應障礙伴有焦慮情緒、慢性支氣管炎、過
    敏性蕁麻疹、藥品及藥物中毒」乙種診斷證明書影本、97年
    7 月24日馬偕紀念醫院「酒精濫用、躁鬱症」乙種診斷證明
    書影本、97年10月21日國立台灣大學醫學院附設醫院「躁鬱
    症、憂鬱症」診斷證明書等各影本（參卷一第33頁、第62頁
    、第63頁、第155頁）在卷可佐，亦有債務人所提業務襄理
    僱傭暨承攬合約書、籌備主任（ST）僱傭暨承攬合約書（參
    卷一第35頁、第38頁）、富邦人壽保險股份有限公司99年4
    月8日合約證明書（職稱新承攬人，合約起始日98年1月16
    日）（參卷三第107頁）等各影本附卷可證，堪信債務人因
    身體狀況欠佳，致收入銳減為真。
五、末按，鑑於長期存在之銀行連帶保證人制度，肇致嚴重違反
    公平交易原則，侵犯消費者權益，破壞銀行風險管理及內部
    控管功能，扭曲金融市場應有機制等亂象，銀行法第12條之
    1第1、3項乃規定銀行就自用住宅放款及消費性放款求償時
    ，應先就借款人進行求償，其求償不足部分，始得就連帶保
    證人平均求償。尋繹該條立法原旨，在維護消費者應有權益
    、實現先向主債務人求償之程序正義要求，是倘債權銀行之
    債權屬「自用住宅放款」或「消費性放款」，揆諸上開規定
    ，自應先向主債務人求償，於求償不足額部分確定後，始可
    按實際不足額依更生方案所定比例受清償；更生方案依銀行
    法上開規定約定債權銀行受償條件，縱債權銀行不同意，亦
    不能因此認對該債權銀行有不公允情事，以貫徹銀行法第12
    條之1第3項對連帶保證人特別保護之立法意旨（98年第1期
    民事業務研究會第13號提案司法院民事廳消費者債務清理條
    例法律問題研審小組意見參照）。倘更生債務人（擔任連帶
    保證人）已依更生條件全部履行完畢後，主債務人始生債務
    不履行情事，債權銀行依消費者債務清理條例第73條規定，
    即便無法轉而對更生債務人求償，衡屬上揭銀行法第12條立
    法意旨之落實，難認於法有悖。經查，本院98年4月24日編
    製之債權表，無擔保及無優先權債權人欄編號6.中國信託
    商業銀行原列計1,486,821元，惟依其98年8月3日、99年9月
    23 日、100年6月17日陳報狀所述，債務人信用卡及信貸總
    欠款為309,525元，另外之連帶保證債務為1,177,296元（因
    主債務人繳息正常至100年6月15日止，僅剩837,625元），
    依上開規定，是上揭連帶保證債務部分暫不列入本件更生方
    案受償，並修正更生方案無擔保及無優先權債權之總金額。
    無擔保及無優先權債權人欄編號8.勞保局，原債權表上債
    權列計80,168元，因債務人陳報勞保醫療給付已扣除5,200
    元，所以帳款應為72,968元（本院100年6月8日函詢，該局
    於同年月13日收受，逾期亦無表示不同意，參卷四後頁）。
    是列計72,968元，並修正更生方案無擔保及無優先權債權之
    總金額。無擔保及無優先權債權人欄編號14.債權人兆豐
    國際商業銀行，原債權表上債權525,905元，因連帶保證債
    務之主債務人已全數清償，故更生方案內僅列計債務人自己
    之債務72,486元（參卷四該行99年9月15日、100年3月7日陳
    報狀所述），並修正更生方案無擔保及無優先權債權之總金
    額。再債務人原所提出之更生方案，就各債權人每期應受清
    償之金額未為記載，為杜爭議，並保障各債權人之公平受償
    ，爰依職權予以修正，於本裁定確定之次月起，每期清償日
    為每月30日，由債務人依附表一貳大項所示之各債權人每期
    可受分配金額，分別給付予各債權人，方不致影響更生方案
    裁定認可內容之確定性。
六、綜上所述，債務人有固定收入，其更生方案之條件核屬公允
    、適當、可行，且無本條例第64條第2 項所定不得認可之消
    極事由，揆諸消費者債務清理條例之立法目的，保障債權人
    公平受償，謀求消費者經濟生活之更生機會及社會經濟健全
    發展，故不經債權人會議可決，依職權逕予認可該更生方案
    。另為促使債務人履行更生方案，並建立債務人開源節流、
    量入為出等合理消費觀念，避免其為奢華、浪費之行為，應
    限制其生活條件，爰依上開規定，就債務人在未依更生條件
    全部履行完畢前之生活程度，裁定為相當之限制，如主文第
    2項所示。
七、爰依消費者債務清理條例第64條第1項、第62條第2項規定，
    裁定如主文。
八、如不服本裁定，應於裁定送達後10日內，以書狀向本院司法
    事務官提出異議。
中    華    民    國   100    年     7    月    22    日
                       民事庭司法事務官 周聰慶
附表一：更生方案
 ┌────────────────────────────────────────────────────┐
 │壹、更生方案內容：                                                                                      │
 ├────────────────────────────────────────────────────┤
 │  1.清償期數、清償金額及給付方式：                                                                      │
 │    (1) 自認可更生方案裁定確定後之次月起，以每一月為一期，第1期至第48期，每期清償新臺幣（下同）16,000元 │
 │        第49期至第96期，每期清償18,000元 ，並於每月30日前為給付，共計清償96期（8年）。                  │
 │   （2）現扣押於台北地方法院97年度執亥字第112109號內尚未移轉或交由執行債權人收取之薪資部分136,592元，於 │
 │        第1期提出給付於全體債權人。富邦人壽保單解約金81,323元於第3期提出給付於全體債權人。              │
 │   （3）各債權人分配金額如貳之分配表所示。                                                              │
 │  2.無擔保及無優先權債務總額：4,293,227元。                                                             │
 │  3.清償總額：1,849,915元(16,000元×48期+18,000元×48期+136,592元+81,323元)。                           │
 │  4.清償成數：43.09%。                                                                                  │
 ├────────────────────────────────────────────────────┤
 │貳、各無擔保及無優先權債權人之受清償額分配表：                                （單位：新臺幣/元 ）      │
 ├──┬─────────────┬──────┬────┬───────────────────────┤
 │編號│    債  權  人            │ 債權金額   │債權比率│           債權人每期可受分配金額             │
 │    │                          │            │        ├──────┬─────┬────┬─────┤
 │    │                          │            │        │第1期至第48 │第1期加給 │第3期加 │第49期至第│
 │    │                          │            │        │期          │付台北地院│給付富邦│96期      │
 │    │                          │            │        │            │之扣押款  │人壽解約│          │
 │    │                          │            │        │            │          │金      │          │
 ├──┼─────────────┼──────┼────┼──────┼─────┼────┼─────┤
 │  1 │元大商業銀行（股）        │    16,999  │ 0.40%  │       64   │      547 │    326 │      72  │
 ├──┼─────────────┼──────┼────┼──────┼─────┼────┼─────┤
 │  2 │國泰世華商業銀行（股）    │   887,723  │20.67%  │    3,307   │   28,234 │ 16,809 │   3,721  │
 ├──┼─────────────┼──────┼────┼──────┼─────┼────┼─────┤
 │  3 │匯豐（台灣）商業銀行（股）│    91,749  │ 2.14%  │      342   │    2,923 │  1,740 │     385  │
 ├──┼─────────────┼──────┼────┼──────┼─────┼────┼─────┤
 │  4 │花旗（台灣）商業銀行（股）│   379,797  │ 8.84%  │    1,414   │   12,075 │  7,189 │   1,591  │
 ├──┼─────────────┼──────┼────┼──────┼─────┼────┼─────┤
 │  5 │渣打國際商業（股）        │   295,105  │ 6.87%  │    1,099   │    9,384 │  5,587 │   1,237  │
 ├──┼─────────────┼──────┼────┼──────┼─────┼────┼─────┤
 │  6 │中國信託商業銀行（股）    │   309,525  │ 7.20%  │    1,152   │    9,835 │  5,855 │   1,296  │
 ├──┼─────────────┼──────┼────┼──────┼─────┼────┼─────┤
 │  7 │台灣土地銀行（股）        │   227,370  │ 5.30%  │      848   │    7,239 │  4,310 │     954  │
 ├──┼─────────────┼──────┼────┼──────┼─────┼────┼─────┤
 │  8 │行政院勞工保險局          │    74,968  │ 1.75%  │      280   │    2,390 │  1,423 │     315  │
 ├──┼─────────────┼──────┼────┼──────┼─────┼────┼─────┤
 │  9 │永豐商業銀行（股）        │   282,462  │ 6.57%  │    1,051   │    8,974 │  5,343 │   1,183  │
 ├──┼─────────────┼──────┼────┼──────┼─────┼────┼─────┤
 │ 10 │安泰商業銀行（股）        │    52,666  │ 1.23%  │      197   │    1,680 │  1,000 │     221  │
 ├──┼─────────────┼──────┼────┼──────┼─────┼────┼─────┤
 │ 11 │萬泰商業銀行（股）        │   294,534  │ 6.86%  │    1,098   │    9,370 │  5,579 │   1,235  │
 ├──┼─────────────┼──────┼────┼──────┼─────┼────┼─────┤
 │ 12 │台新國際商業銀行（股）    │   270,388  │ 6.30%  │    1,008   │    8,605 │  5,123 │   1,134  │
 ├──┼─────────────┼──────┼────┼──────┼─────┼────┼─────┤
 │ 13 │日盛國際商業銀行（股）    │    50,897  │ 1.19%  │      190   │    1,625 │    968 │     214  │
 ├──┼─────────────┼──────┼────┼──────┼─────┼────┼─────┤
 │ 14 │兆豐國際商業銀行（股）    │    72,486  │ 1.69%  │      270   │    2,308 │  1,374 │     304  │
 ├──┼─────────────┼──────┼────┼──────┼─────┼────┼─────┤
 │ 15 │澳商澳盛銀行集團（股）台北│   214,185  │ 4.98%  │      797   │    6,802 │  4,050 │     896  │
 ├──┼─────────────┼──────┼────┼──────┼─────┼────┼─────┤
 │ 16 │遠東國際商業銀行（股）    │   127,992  │ 2.98%  │      477   │    4,070 │  2,423 │     536  │
 ├──┼─────────────┼──────┼────┼──────┼─────┼────┼─────┤
 │ 17 │臺灣新光商業銀行（股）    │     7,425  │ 0.20%  │       33   │      274 │    164 │      37  │
 ├──┼─────────────┼──────┼────┼──────┼─────┼────┼─────┤
 │ 18 │聯邦商業銀行（股）        │   636,946  │14.83%  │    2,373   │   20,257 │ 12,060 │   2,669  │
 ├──┼─────────────┼──────┼────┼──────┼─────┼────┼─────┤
 │    │     合    計             │ 4,293,227  │100%    │   16,000   │  136,592 │ 81,323 │  18,000  │
 ├──┴─────────────┴──────┴────┴──────┴─────┴────┴─────┤
 │參、補充說明：                                                                                          │
 │  1.各債權人每期可受分配金額＝每期還款總金額×各債權人債權比率（元以下四捨五入）。                      │
 │  2.原則上採四捨五入之進位方式，但為不逾總數，某部分做適度調整。                                        │
 │  3.本院所為之認可更生方案裁定，如未經債權人異議，於送達後10日裁定即確定，將依職權核發確定證明書，債權人│
 │    及債務人不必另行聲請。                                                                              │
 │  4.為避免導致債務人更生方案未能依約履行之情形，妨害更生立法之美意，債權人應主動向債務人陳報履行更生方案│
 │    所需之匯款帳號資料或繳款方式。債務人亦應於履行更生方案前，應自行向各債權人詢問還款方式，並依期履行。│
 │  5.另因給付所生之匯款或轉帳手續費由債務人負擔。                                                        │
 │  6.本件更生方案如有一期未履行，視為全部到期。                                                          │
 │  7.債務人至100年6月15日止尚另外對債權人中國信託商業銀行負擔保證債務837,625元，該筆債務雖仍列計屬更生債 │
 │    權表上債權，惟依98年第1期民事業務研究會第13號提案司法院民事廳消費者債務清理條例法律問題研審小組意見 │
 │    ：上開保證債權，債權人自應先向主債務人求償，於求償不足額部分確定後，始可按實際不足額依更生方案所定比│
 │    例受清償。此部分特別請債務人及其他全體債權人注意。                                                  │
 └────────────────────────────────────────────────────┘
附表二：
 ┌─────────────────────────────────────────────────┐
 │更生之債務人在未依更生條件全部履行完畢前，應受下列之生活程度限制：                                │
 ├─────────────────────────────────────────────────┤
 │1、不得為奢侈、浪費之行為。                                                                       │
 ├─────────────────────────────────────────────────┤
 │2、不得為賭博或其他投機行為（如六合彩、職棒簽賭等）。                                             │
 ├─────────────────────────────────────────────────┤
 │3、不得為金錢借貸之行為。                                                                         │
 ├─────────────────────────────────────────────────┤
 │4、不得為不動產之處分及購置不動產。                                                               │
 ├─────────────────────────────────────────────────┤
 │5、不得自費搭乘計程車、高鐵、飛機、輪船。但因職務所需且由任職機關或團體支付者不在此限。           │
 ├─────────────────────────────────────────────────┤
 │6、不得自費從事國外遊學或出國旅遊等消費活動（國外渡蜜月除外）。                                   │                    │
 ├─────────────────────────────────────────────────┤
 │7、不得投資金融商品（如股票、基金、期貨等）之相關行為。                                           │
 ├─────────────────────────────────────────────────┤
 │8、不得駕駛超過新台幣（下同）500,000元以上之車輛。但因營業謀生必要者，不在此限。                  │                                                                                      │
 ├─────────────────────────────────────────────────┤
 │9、每月日常生活支出不得逾政府公告當年度各縣市最低生活標準。                                       │                                                                                                        │
 ├─────────────────────────────────────────────────┤
 │10、每人每月房屋租金不得逾4,000元，每戶每月不得逾10,000元。                                       │
 ├─────────────────────────────────────────────────┤
 │11、除維持生計之必要外，不得購買1,000元以上之商品或服務。                                         │
 ├─────────────────────────────────────────────────┤
 │12、不得從事美容醫療之消費行為。                                                                  │
 ├─────────────────────────────────────────────────┤
 │13、不得出入特種營業場所、電子遊藝場所、酒吧、夜店、舞廳、卡拉OK、KTV等場所為消費。               │
 ├─────────────────────────────────────────────────┤
 │14、每月應製作收入支出帳目明細並保留收據或憑證，以供法院定期查核。                                │                                                                   │
 ├─────────────────────────────────────────────────┤
 │附註：債務人之生活程度一經限制，債務人即應遵守，如有違反致更生方案履行困難，即屬可歸責於己之事由，│
 │      而不得依消費者債務清理條例第75條規定聲請延長履行期間或免責。                                │
 └─────────────────────────────────────────────────┘